台灣台中地方法院刑事判決　　　　　　　　　　　　九十四年度易字第一六九號
　　公　訴　人　台灣台中地方法院檢察署檢察官
　　被　　　告　己○○
右列被告等因詐欺案件，經檢察官提起公訴（九十四年度偵字第六九三九、七四六四
號），被告於準備程序中就被訴事實為有罪之陳述，受命法官於聽取當事人之意見後
，由本院合議庭裁定以簡式審判程序判決如左：
    主      文
己○○共同連續意圖為自己不法之所有，以詐術使人將本人之物交付，處有期徒刑陸
月，如易科罰金，以佰元折算壹日。
    犯罪事實
一、己○○於民國九十四年二月間之某日，見報紙刊登之廣告得知有人欲收購郵局、
    銀行等金融帳戶機構帳戶之存摺、印章及提款卡，基於幫助詐欺取財之不確定概
    括故意，先撥打報紙刊登廣告之電話與對方聯繫，與姓名及年籍均不詳綽號「阿
    寶」之成年男子，約在臺中縣太平市○○路旁之泡沫紅茶店見面後，先後將其於
    九十四年一月二十日申請開戶之中國信託商業銀行文心分行，帳號為00000
    0000000號，及原於八十九年六月二十三日開戶，已多年不用，於九十四
    年一月二十日重新啟用並更換印鑑之臺灣銀行水湳分行，帳號為0000000
    0000000000號之帳戶存摺、提款卡及密碼等二份，於開戶或更換印鑑
    後隨即以每本新臺幣（下同）二千元之代價賣給綽號「阿寶」之不詳成年男子作
    為詐騙之帳戶。嗣分別於九十四年二月十八日、二十四日及二十五日，綽號「阿
    寶」之不詳姓名成年男子，意圖為自己不法之所有，對甲○○、丁○○、丙○○
    及乙○○等人，打電話分別謊稱係其等友人或親戚之電話現急需現金，致甲○○
    、丁○○、丙○○及乙○○等人陷於錯誤，分別匯款至己○○上開所有帳戶（甲○○於九十四年二月十八日十四時十九分許，匯款十萬元至己○○所申請中國信
    託商業銀行文心分行帳戶、丁○○於九十四年二月二十四日十一時許，匯款一萬
    五千元至己○○所申請臺灣銀行水湳分行帳戶、丙○○於九十四年二月二十五日
    十時許，匯款五萬元至己○○所申請臺灣銀行水湳分行帳戶、乙○○於九十四年
    二月二十五日十一時十五分許，匯款五萬元至己○○所申請臺灣銀行水湳分行帳
    戶），共計詐騙金額達二十一萬五千元。嗣因甲○○等人發現受騙報警，經警循
    線查獲。
二、己○○將其所申請之上開帳戶賣給綽號「阿寶」之不詳成年男子作為詐騙之帳戶
    後，因綽號「阿寶」之不詳男子以己○○所賣之二本存摺已遭警示不能再使用，
    要求己○○返還四千元，否則應跑腿替他領款以為交換，己○○因無能力還款，
    乃又與綽號「阿寶」之不詳男子共同基於意圖為自己不法所有之犯意連絡，並承
    前詐欺取財之概括犯意，於九十四年四月十三日中午，由綽號「阿寶」之不詳成
    年男子交付己○○一紙寶華銀行取款憑條，該取款憑條由王政傑（另由台灣台中
    地方法院檢察署檢察官偵辦中）所申請寶華銀行豐原分行，帳號為000000
    000000號之存摺，已蓋好印章於取款憑條上，要己○○前往寶華銀行豐原
    分行提領詐騙之贓款六萬三千元，由己○○填妥金額於取款憑條上（己○○認該
    存摺、印章係王政傑賣予綽號「阿寶」之不詳男子，認該印章係真正）。而上開
    詐騙之贓款六萬三千元係於九十四年四月十八日，庚○○接獲自稱「冠宇生化科
    技公司」專員之電話，對方佯稱庚○○已中獎，需先付律師費始能領取獎金，致
    庚○○陷於錯誤，於九十四年四月十二日匯款六萬三千元至王政傑上開所有帳戶
    。迨庚○○發覺受騙，遂報警處理，經警將上揭帳戶列為警示帳戶，嗣於九十四
    年四月十三日十五時許，己○○前往寶華銀行豐原分行，欲提領贓款時，為銀行
    行員發覺報警，經警當場查獲。
二、案經臺中市警察局第五分局及臺中縣警察豐原分局報請台灣台中地方法院檢察署
    檢察官偵查起訴。
    理      由
一、上揭犯罪事實，業據被告己○○坦承不諱，被告於本院訊問時坦承稱：「我有在
    八十九年六月二十三日申請開戶臺灣銀行水湳分行，後來因存摺不見，又於九十
    四年二月二十日重新辦理存摺，印鑑也重新更換，我是於九十四年二月間某日，
    詳細時間不記得，見報紙刊登之廣告有人欲收購郵局、銀行等金融帳戶之存摺、
    印章、及提款卡，撥打報紙刊登廣告之電話與對方聯繫，我是與姓名及年籍不詳
    綽號「阿寶」之男子，約在台中縣太平市○○路旁之泡沫紅茶店見面，先後將申
    請之中國信託商業銀行文心分行，帳號為000000000000號，及臺灣
    銀行水湳分行，帳號為000000000000號之帳戶存摺、印章、提款卡
    、及密碼，每本賣二千元之代價賣給綽號阿寶，當時是一次賣二本帳戶」，「一
    次賣二本帳戶，只有賣這二本帳戶，其餘的均沒有賣，當時我有收到華南銀行的
    通知，銀行通知我說我的帳戶是人頭帳戶，之後我就不敢再賣帳戶，我尚有其餘
    的五、六本帳戶我就報銷掉了」，「我沒有參與過，我當時簿子賣他後，我接到
    華南銀行之通知，我就會怕」等語，被告又於本院審理時坦承稱：「當時我有交
    存摺、提款卡及密碼、印章給綽號阿寶之人，身分證影本我並沒有交給阿寶之人
    ，我交阿寶之人有中國信託商業銀行文心分行，帳號為00000000000
    0號、臺灣銀行水湳分行，帳號為00000000000000000號二本
    帳戶，各賣二千元，當時是於九十四年二月某日交給阿寶的，詳細日期不記得，
    我並不清楚阿寶之真實姓名。臺灣銀行水湳分行的帳戶我是於八十九年六月二十
    三日開戶的，中間有一段很久的時間我沒有在使用，於九十四年一月二十日申請
    補發存摺及更換印鑑，另外中國信託商業銀行是於九十四年一月二十日開戶的，
    我是於九十四年二月的時候，有看到報紙有買存摺之廣告，是於九十四年二月中
    旬左右，我和綽號「阿寶」之人約在台中縣太平市○○路的泡沫紅茶店，我將該
    存摺交給阿寶之人，賣給他每本各二千元，共當場收取四千元」，「我是一次賣
    二本帳冊，收到四千元，是同一天，同一時間」，「因為之前我賣阿寶那二本帳
    戶，阿寶說已經不能用，被警察列為警示帳戶，所以綽號『阿寶』要向我討賣二
    本帳戶的四千元，『阿寶』說如不還錢，就要幫他到銀行領取一筆六萬三千元之
    款項，因為我沒有錢可以還他四千元，之後我們約在樹孝路旁的泡沫紅茶店，『
    阿寶』就交給我已經蓋好王政傑的印章，取款單上的金額、帳號都是我寫的，在
    是寶華銀行豐原分行櫃台書寫的，『阿寶』在泡沫紅茶店等我」，審理時法官問
    ：「王政傑的章是否真的？或是阿寶盜刻的？」被告稱：「應是阿寶向王政傑買
    存摺的時候，王政傑將印章交給『阿寶』，所以我認為王政傑的印章是真的，王
    政傑、阿寶不是同一人，我也知道。當時我並沒有懷疑過阿寶是冒用的，『阿寶
    』的人，有人叫他阿傑、陳仔、阿寶，當時我並沒有問那麼多」，「一般賣存摺
    的人一定要將存摺、印章、提款卡交給買存摺的人，不然他們就不會買，所以我
    一直認為印章是阿寶合法取得的，是向阿傑拿來的。當時是因無法還錢，才願意
    替他領錢的，我只是單純的替其領款的，印章、存款簿我相信都是真的，因為買
    來的時候都需要有存摺和印章」，「因為那本存款簿不是阿寶的，應該是買的，
    因為我認為阿寶是常常向人買帳簿，和我一樣王政傑也是賣帳戶給阿寶的」等語
    。核與被害人甲○○、丁○○、丙○○、乙○○及庚○○於警詢時指述情節相符
    而被害人丙○○於審理時並陳訴稱：「我匯入五萬元，當時有一女生打電話給我
    ，她並沒有說明其姓名，其聲音很像我的一位朋友，且該女生知道我太太的名字
    ，她說她家中有困難，一直拜託，我才匯五萬元過去」，被害人乙○○亦陳述稱
    ：「當天我兒子剛好發生車禍，又接到手機的來電，她要我猜是何人，我就說是
    否蕭惠珠（我的朋友），她即說是的，她說有急事，要我匯五萬元給她，我就匯
    五萬元過去，之後我打手機給她，又打不通，才知道受騙等語相符。並有中國信
    託商業銀行中信銀作業0000000000七八號函，及臺灣銀行綜合存款印
    鑑卡、存戶約定事項、及客戶往來明細查詢單二份，被害人在第七商業銀行、基
    隆市第二信用合作社跨行匯款回條聯、台中商業銀行入戶電匯通知單、華南銀行
    自動櫃員機交易明細等被害人用以匯款之匯款單據憑證、被告前往寶華銀行豐原
    分行提領贓款之取款憑條並有被告及王政傑所有上開帳戶之開戶基本資料表、歷
    史交易明細、及寶華銀行豐原分行監視錄影光碟等附卷可稽。另查：銀行帳戶之
    申請甚為簡易方便，豈有人願意以二千元之代價借用他人之金融帳戶使用？或以
    二千元之代價購買他人之金融帳戶使用？如非供作犯罪出入之帳戶或其他不法目
    的，應無隱匿自己名義帳戶而借用他人金融帳戶使用之必要；且邇來，利用退稅
    、刮刮樂、融資廣告及行動電話簡訊名義詐欺取財之犯罪類型層出不窮，該等犯
    罪，多數均為避免身分曝光而利用人頭帳戶作為出入帳戶，並經媒體廣為披載，
    被告係成年且智力成熟之人，對此應知之甚詳，竟仍將其銀行存摺賣給前開綽號
    「阿寶」之成年男子，而綽號「阿寶」之成年男子果然據以為犯詐欺取財罪之出
    入帳戶使用，即被告於偵查時亦不否認綽號「阿寶」之男子有可能利用其帳戶作
    非法勾當，足見被告有容任前開綽號「阿寶」之男子利用其帳戶犯詐欺取財罪工
    具之不確定故意允無疑義。綜上所述，被告犯行應堪認定。
二、被告己○○為具有一般社會知識經驗之人，應可預見他人取得帳戶後可能利用以
    隱匿財產犯罪所得款項，乃竟置此於不顧，仍將前開存摺等物交付不詳年籍姓名
    綽號「阿寶」之成年人男子持有，雖於交付之際，或尚不知將被利用作何犯罪使
    用，然對帳戶被不詳年籍姓名之人用以隱匿財產犯罪所得，顯不違背其本意，究
    其行為，實不無幫助他人詐欺之不確定故意。故核其所為，係犯刑法第三十條第
    一項、第三百三十九條第一項幫助詐欺取財罪。被告就犯罪事實欄二所為，係犯
    刑法第三百三十九條第一項之詐欺取財罪。又被告就犯罪事實欄二所為，與姓名
    及年籍均不詳綽號「阿寶」之成年男子間有犯意之聯絡，行為之分擔，應論以共
    同正犯。被告所為幫助詐欺取財及一次詐欺取財之犯行，時間緊接，所犯罪名相
    同，顯係出於概括犯意為之，為連續犯，依刑法第五十六條之規定以詐欺取財一
    罪論處，並加重其刑。爰審酌被告因一時未予深慮致犯此罪行，惟其所為嚴重擾
    亂金融交易秩序及阻礙國家偵查追緝之行使，暨其智識、犯罪目的、手段，犯後
    坦承犯行，態度尚佳等一切情狀，量處如主文所示之刑，並諭知易科罰金之折算
    標準，以示懲儆。
據上論斷，應依刑事訴訟法第二百七十三條之一第一項、第二百九十九條第一項前段
，刑法第二十八條、第五十六條、第三百三十九條第一項、第四十一條第一項前段，
罰金罰鍰提高標準條例第一條前段、第二條，判決如主文。
本案經檢察官戊○○到庭執行職務。
中      華      民      國    九十四     年     六     月    十五       日
                                臺灣臺中地方法院刑事第三庭
                                    法  官黃 松 竹
右正本證明與原本無異。
如不服本判決，應於判決送達後十日內向本院提出上訴狀，上訴於臺灣高等法院臺中
分院( 須附繕本 )。
                                    書記官
中      華      民      國     九十四    年     六     月     十五      日
附錄論罪科刑法條
刑法第三十條
幫助他人犯罪者，為從犯。雖他人不知幫助之情者，亦同。
從犯之處罰，得按正犯之刑減輕之。
刑法第三百三十九條第一項
意圖為自己或第三人不法之所有，以詐術使人將本人或第三人之物交付者，處五年以
下有期徒刑、拘役或科或併科一千元以下罰。
